臺灣高等法院臺南分院民事裁定　96年度抗字第329號
抗　告　人　甲○○
訴訟代理人　陳智勇　律師
相　對　人　丙○○
訴訟代理人　乙○○
上列抗告人因與相對人間聲請假扣押事件，對於中華民國96年 9
月17日臺灣嘉義地方法院所為96年度裁全字第2555號裁定，提起
抗告，本院裁定如下：
    主  文
原裁定廢棄。
相對人在原法院之聲請駁回。
聲請及抗告訴訟費用均由相對人負擔。
    理  由
一、相對人在原法院聲請意旨略以：抗告人於民國（下同）96年
    5月10日，將其所有坐落嘉義縣民雄鄉○○段721、720、712
    地號土地，及門牌嘉義縣民雄鄉○○路○段153之6 號房屋，
    出賣予相對人，並已向相對人收取定金新臺幣（下同）50萬
    元，詎抗告人嗣竟拒絕辦理所有權移轉登記，顯已違約不賣
    ，依約抗告人應加倍賠償相對人100 萬元，且如非先實施假
    扣押，恐抗告人脫產將來有難於強制執行之虞，爰願提供擔
    保以代釋明，求於抗告人之財產於100 萬元之範圍內，裁定
    准予假扣押等語。
二、抗告人抗告意旨則略以：兩造固有簽訂系爭不動產買賣契約
    ，惟係因相對人拒不履行契約，而非抗告人拒不履行所有權
    移轉登記之義務，本件並無不能或甚難履行之情事，自無假
    扣押之必要，爰求廢棄原裁定等語。
三、按請求及假扣押之原因，應釋明之；前項釋明如有不足，而
    債權人陳明願供擔保或法院認為適當者，法院得定相當之擔
    保，命供擔保後為假扣押。92年2月7日修正公布之民事訴訟
    法第526條第1項、第2項規定甚明。此與修正前之同條第2項
    規定，債權人雖未為前項釋明，如就債務人所應受之損害已
    供法院所定之擔保，得命為假扣押者不同。是請求及假扣押
    之原因，債權人如未先為釋明，縱就債務人所應受之損害供
    法院所定之擔保者，亦不得命為假扣押，必因釋明而有不足
    ，並經債權人陳明願供擔保或法院認為適當者，始得命供擔
    保後為假扣押。最高法院著有96年臺抗字第543 號裁定足參
    。經查本件相對人聲請假扣押，固據提出系爭土地及房屋買
    賣契約書、存證信函各影本等件，附於原審卷足稽。然考各
    該文件，充其量僅為請求原因即兩造間有債權債務關係之釋
    明，尚非假扣押原因之釋明，相對人既未就抗告人目前已陷
    於財務困境，或移至遠地、逃匿無蹤或隱匿財產等情，致有
    日後不能強制執行或甚難執行之虞為釋明，僅泛言系爭契約
    訂立已久，抗告人迄未履行顯無履約誠意，抗告人可能難獲
    該加倍賠償之定金，即陳明願就債務人所受損害供擔保，以
    代假扣押原因之釋明，揆諸上揭說明，尚難認該當於聲請假
    扣押之法定要件，應不予准許。原裁定未察，遽依相對人所
    請准予假扣押，自有未洽。抗告意旨指摘原裁定不當，求予
    廢棄，為有理由。爰由本院將原裁定廢棄，改判如主文第 2
    項所示。
四、據上論結，本件抗告為有理由，應依民事訴訟法第492 條、
    第95條、第78條，裁定如主文。
中　　華　　民　　國　　96　　年　　11　　月　　16　　日
                  民事第四庭  審判長法　官  王惠一
                                    法　官　蘇重信
                                    法　官　林永茂
上為正本係照原本作成。
不得再抗告。
中　　華　　民　　國　　96　　年　　11　　月　　16　　日
                                    書記官  謝素嬿
